臺灣新竹地方法院刑事判決　　　　　　　99年度交易字第59號
公　訴　人　臺灣新竹地方法院檢察署察察官
被　　　告　洪志欽
上列被告因過失致死等案件，經檢察官提起公訴（99年度偵字第
6483號 ），本院判決如下：
    主  文
洪志欽服用酒類，不能安全駕駛動力交通工具而駕駛，累犯，處
有期徒刑參月，如易科罰金，以新臺幣壹仟元折算壹日；又因過
失致人於死，處有期徒刑陸月，如易科罰金，以新臺幣壹仟元折
算壹日。應執行有期徒刑捌月，如易科罰金，以新臺幣壹仟元折
算壹日。
    事  實
一、洪志欽曾於民國93年間因違反毒品危害防制條例之施用第二
    級毒品案件，經臺灣彰化地方法院彰化簡易庭於93年6 月15
    日以93年度彰簡字第453 號判決判處有期徒刑3 月，於同年
    7 月8 日判決確定，並於同年11月22日縮刑期滿執行完畢。
    詎不知悔改，明知飲酒後將導致其注意能力減低、反應能力
    變慢，在此時如駕車行駛於道路上，隨時有致他人於死、傷
    之危險，竟自97年8 月25日下午4 時許下班後起，與同事吳
    聲龍、鍾正煌、其他不詳友人先後在位於新竹市○○區○○
    路413 巷13號之越南小吃店、牛埔路與長福街口之臭豆腐小
    吃店、牛埔路425 號越南小吃店飲用啤酒十餘罐、米酒加維
    士比等酒類。至同日晚上近8 時許，已達不能安全駕駛動力
    交通工具之程度，卻仍騎乘其兄洪志平所有而平日由洪志欽
    其使用之車牌號碼NIY-121 號重型機車搭載吳聲龍，自該處
    出發而行駛於道路上。嗣於同日晚上8 時20分許，洪志欽騎
    乘上開機車搭載吳聲龍沿新竹市○○路由南往北方向行駛至
    天府路近東大路3 段交岔口時，本應注意不得超速行駛，而
    依當時天候陰、夜間有照明、道路無缺陷及障礙物、視距良
    好等情形觀之，客觀上並無不能注意之情事，其因飲酒後注
    意力減弱，竟疏未注意及此，貿然超越當地速限50公里騎車
    前行，因而操控失當先撞擊人行道之路緣後倒地滑行再撞擊
    路邊號誌箱及電線桿，後座之吳聲龍於機車撞擊人行道路緣
    後即掉落飛離，致受有頭胸部外傷合併骨折、全身多處擦挫
    傷之傷害，經警據報前往現場，再將吳聲龍送往醫院急救，
    惟仍於同日晚上11時22分許不治死亡。洪志欽則受有左股骨
    幹及髁間開放性骨折併大腿皮膚缺損、左脛骨骨折、左髕骨
    骨折、右肩峰骨折之傷害，經警送往醫院診治，並於同日晚
    上10 時18 分許對其抽血檢測，測得其血液所含酒精濃度值
    為158mg/dl，換算其呼氣所含酒精濃度為每公升0.79毫克，
    始悉上情。
二、案經新竹市警察局第一分局報告臺灣新竹地方法院檢察署檢
    察官相驗暨吳聲龍之妻阮櫻花訴請偵查起訴。
    理  由
壹、程序部分：
一、按被告以外之人於審判外之陳述，經當事人於審判程序同意
    作為證據，法院審酌該言詞陳述或書面陳述作成時之情況，
    認為適當者，亦得為證據。當事人、代理人或辯護人於法院
    調查證據時，知有第159 條第1 項不得為證據之情形，而未
    於言詞辯論終結前聲明異議者，視為有前項之同意，刑事訴
    訟法第159 條之5 定有明文。經查，本件被告在本院準備程
    序及審理程序時，就證人洪志平、鍾正煌、何姿璇、丁睦讓
    、王樹香、阮清蓉、被害人吳聲龍之妻阮櫻花等人於警詢、
    偵訊中所為供述之證據能力，均表示無意見，亦未於本案言
    詞辯論終結前聲明異議，而本院審酌上開陳述均係於就自己
    親身經歷之事實所為者，依其陳述作成時之情況並無不適當
    ，且非非法取得之證據，又無證明力明顯過低之情形，依前
    開規定，自得為證據。
二、本案認定事實所引用之下列各項證據，或為公務員職務上製
    作之紀錄文書，或係從事業務之人於業務上製作之紀錄文書
    ，並無證據證明係公務員違背法定程序所取得，亦無刑事訴
    訟法第159 條之4 之顯有不可信之情況與不得作為證據之情
    形，本院斟酌本案卷內之證據並非非法取得，亦無證明力明
    顯過低之情形，且經本院於審判期日依法進行證據之調查、
    辯論，被告於訴訟上之程序權，已受保障，故前揭各該證據
    ，均得採為證據，合先敘明。
貳、實體部分：
一、訊據被告洪志欽雖自承於97年8 月25日下班後騎用NIY-121
    號機車至新竹市○○路425 號越南小吃店與被害人吳聲龍共
    同飲酒，嗣該機車在天府路近東大路3 段交岔口處先撞擊人
    行道之路緣後倒地滑行再撞擊路邊號誌箱及電線桿，致吳聲
    龍受有頭胸部外傷合併骨折、全身多處擦挫傷之傷害經送醫
    不治死亡，洪志欽則受有左股骨幹及髁間開放性骨折併大腿
    皮膚缺損、左脛骨骨折、左髕骨骨折、右肩峰骨折之傷害，
    經送醫對其抽血檢測，測得其血液所含酒精濃度值為158mg/
    dL等各項事實，惟矢口否認有何酒醉駕車及過失致死犯行，
    辯稱：渠與吳聲龍飲酒後已酒醉，遂由吳聲龍騎機車載渠欲
    返回華夏公司宿舍，車禍發生時該機車非渠所騎云云。然查
    ：
（一）被告與吳聲龍於飲酒後共乘NIY-121 號機車，於97年8 月
      25日晚上8 時20分許，在天府路近東大路3 段交岔口處超
      速行駛，先撞擊人行道之路緣後倒地滑行再撞擊路邊號誌
      箱及電線桿，致吳聲龍受有頭胸部外傷合併骨折、全身多
      處擦挫傷之傷害經送醫不治死亡，洪志欽則受有左股骨幹
      及髁間開放性骨折併大腿皮膚缺損、左脛骨骨折、左髕骨
      骨折、右肩峰骨折之傷害等情，業據被告洪志欽坦承在卷
      ，復經證人何姿璇於警詢及本院審理時證述：該機車從其
      左側經過，速度蠻快，嗣聽到撞擊聲，機車上2 人均飛出
      去，1 人躺在路旁右邊石偶旁，1 人躺在路旁前方草皮上
      ，即速打電話叫救護車等語甚詳（參相卷第71-72 頁、本
      院卷第66 -68頁），並有道路交通事故現場圖2 份、道路
      交通事故調查報告表1 份及道路交通事故現場相片26張附
      卷可稽（參相卷第9-11頁、第16-26 頁、第64-65 之1 頁
      ），且吳聲龍於本件車禍後受有頭胸部外傷合併骨折、全
      身多處擦挫傷之傷害經送醫不治死亡，此有國軍新竹地區
      醫院附設民眾診療服務處診斷證明書在卷足憑（參相卷第
      14頁），並經臺灣新竹地方法院檢察署檢察官督同檢驗員
      相驗屬實，且有勘驗筆錄、相驗屍體證明書及驗斷書存卷
      可參（參相卷第32、35、51-59 頁）。而被告洪志欽因本
      件車禍則受有左股骨幹及髁間開放性骨折併大腿皮膚缺損
      、左脛骨骨折、左髕骨骨折、右肩峰骨折之傷害，亦有長
      庚紀念醫院診斷證明書可佐（參相卷第157 頁）。另被告
      經警送往醫後於97年8 月25日晚上10時18分許對其抽血檢
      測，測得其血液所含酒精濃度值為158mg/dl，吳聲龍送醫
      後經抽血檢驗，其血液所含酒精濃度值為99.82mg/dl，分
      別有國泰綜合醫院檢驗科檢驗報告、國軍新竹地區醫院生
      化報告單在卷可證（參相卷第12、13頁）。又本件車禍經
      檢察官送請臺灣省竹苗區車輛行車事故鑑定委員會（下稱
      竹苗車鑑會）鑑定結果，認「由附卷資料顯示當事人吳聲
      龍之酒精濃度值達0. 49 MG/L，而洪志欽之酒精濃度值達
      0.79 MG/L ，機車先撞擊人行道之路緣後倒地滑行並遺留
      長達15公尺之刮地痕，隨後機車再撞擊路邊號誌箱致機車
      旋轉並往前再滑行約4.1 公尺，依美國北佛羅里達州大學
      警察科技管理學院於事故重建分析所採用之機車倒地刮痕
      阻力係數為0.53-0.65 ，僅由機車滑行總長度達19.1公尺
      計算，該機車之車速應在50.7-56.15公里之間，若再加計
      撞擊路邊號誌箱之損耗，則機車之時速將更高。依警方所
      製作之調查報告表中記載當地之限速為每小時50公里以下
      ，顯然該機車已超速行駛。」，亦有竹苗車鑑會97年11月
      17日竹苗鑑970631字第0975303544號函在卷可參，並經臺
      灣省車輛行車事故覆議委員會以98年4 月7 日覆議字第09
      86201194號函同意上開竹苗區車鑑會之鑑定分析意見（參
      相卷第110 頁）。堪認被告與吳聲龍確於97年5 月28日晚
      上酒後共乘機車超速行駛失控先撞擊人行道旁路緣後倒地
      滑行再撞擊路邊號誌箱及電線桿致被告受傷、吳聲龍死亡
      。
（二）被告雖否認上開機車於車禍發生時係由其所騎乘，並辯稱
      當時已酒醉而囑吳聲龍騎車載其返回公司宿舍，但不知吳
      聲龍要去哪裡云云。惟查：
      (一)本件經檢察官檢附全部卷證資料送請法務部法醫研究所
        鑑定，認：
        (1)依新竹市警察局交通隊製作交通事故現場圖分析：
          重機車（NIY-121 ：Ａ車）且記載駕駛吳聲龍附載
            乘客洪志欽，Ａ車自摔，滑倒衝撞路邊號誌箱及電
            線桿。吳員酒測0.49mg/dL ，洪員0.79mg/dL 。
          撞擊點至號誌箱（撞擊處；並註明電線鐵桿）達15
            .4公尺之機車刮地痕。
          號誌箱前有人骨散落（另相片上註明大腿骨）。
          在機車撞擊點即行人紅磚道3 公尺之外側離撞擊點
            約12.2公尺區近草地處有血跡及拖鞋散落處。
          機車停置倒地於號誌箱前約4.8公尺北端。
          洪志欽倒地於Ａ車行進方向，超越號誌箱之前方行
            人紅磚道外側，草坪上。
          吳聲龍倒地於近拖鞋掉落及近血跡區，並稱此血跡
            為吳員所留（經向救護車人員查證後）。
        (2)依死者吳聲龍之受傷檢查資料：
          法醫驗斷書：
          顱底骨折、右側第5-10肋骨骨折、血胸、心臟挫傷
            、右側肩胛骨骨折。
          雙眼熊貓眼狀。
          左額7公分縫合傷。
          右頂部3乘3公分右頂部下陷出血樣。
          後枕2乘2公分擦挫傷。
          左頂3乘3公分下陷出血。
          左頸部擦傷瘀血狀。
          左胸急救醫療傷。
          雙側左、右胸下陷骨折樣。
          右前臂呈擦傷，約15乘8 公分（距足底約120 公分
            ）。
          右手掌背面呈小擦傷。
          右手小指處外傷脫皮 1.2乘1.2公分
          左手臂關節處背面呈現瘀傷3乘2公分。
          左肩岬骨呈擦挫傷及皮下出血樣至右腰背部3.6 乘
            3.6 公分，中央呈現條型擦傷痕連接。
        (3)依存活者洪志欽國泰醫院新竹分院病歷資料顯示：
          主訴車禍入院，左股骨開放性骨折（複雜性）。
          圖示開放性傷口於左大腿區15乘5乘5公分。
          手術後內固定於左脛骨（舊傷，非此次車禍傷）
          血中（註明駕駛人洪志欽）158mg/dL。
          新竹市救護紀錄表：記載「騎車撞電線桿」，左大
            腿開放性骨折。
          急診處置後送長庚醫院。
        (4)依現場勘查及傷勢顯示：機車NIY-121 號重機車符合
          在事故現場之天府路向北方向右側行人紅磚道擦撞（
          第一撞擊點）並朝略北方向之號誌箱及電線鐵桿並造
          成機車與此號誌箱發生二次撞擊點，若依此行進動線
          向北方向之慣性及機車騎士手握機車龍頭及夾騎機車
          之動力慣性，造成與電線鐵桿、號誌箱發生撞擊之機
          率較高，由號誌箱旁為大腿骨碎片符合洪志欽大腿骨
          骨折碎片之特徵傷者洪志欽並停止於慣性方向，即號
          誌箱前方北端等，並自稱戴安全帽等支持存活者洪志
          欽為機車駕駛之機率較高。
        (5)死者吳聲龍車禍後停止於第一撞擊點及行人紅磚道之
          右側，且未達號誌箱，且無戴安全帽，較支持在機車
          撞擊行人紅磚道時即因失控脫離機車座位而倒於行人
          紅磚道外側近石偶像區，遠離機車停止區及未達第二
          撞擊點，故以上較支持吳聲龍為機車乘客。
        以上有法務部法醫研究所98年6 月18日法醫理字第0980
        002240號函暨檢附之法醫所（98）醫文字第0981101298
        號法醫文書審查鑑定書附卷可參（參相卷第121-124 頁
        ）。
      (二)上開車牌號碼NIY-121 號重型機車係被告之兄洪志平所
        有，但自97年2 月間起即由被告使用等情，為被告所自
        承，復據被告之兄洪志平於警詢時陳述在卷（參相卷第
        70 頁 ），並有車籍查詢基本資料在卷可佐（參相卷第
        27頁）。證人即被害人吳聲龍之妻阮櫻花於本院審理時
        證述：97年8 月25日早上吳聲龍是走路去上班，平常也
        是走路上班，除非我放假時才會騎我的機車去上班，吳
        聲龍沒有自己的機車，如果要騎機車，一定是騎我的機
        車，除非是晚上上夜班，有時候他會騎車去，他一個月
        大約輪流一個禮拜的夜班，上早班時很少騎我的機車，
        吳聲龍沒有機車駕照等語（參本院卷第54頁）；而新竹
        市警察局交通隊以公路監理電子閘門系統依證號查詢機
        車駕駛人亦查無吳聲龍領有機車駕照資料（參相卷第29
        頁）；且證人鍾正煌於警詢及本院審理時證述：吳聲龍
        是走路去小吃店，洪志欽是騎機車去等語（參相卷第80
        頁、本院卷第50頁背面）；另證人即新竹市○○區○○
        路413 巷13號之越南小吃店負責人阮清蓉於警詢時證述
        ：被告與吳聲龍係97年8 月25日下午4 時15分許入店，
        3 人於店內共飲用臺灣啤酒10瓶，於同日下午6 時許離
        開，看到洪志欽騎機車載吳聲龍往牛埔路方向離開，當
        時是鍾正煌結帳，洪志欽與吳聲龍先離開等語（參本院
        卷第39頁）。被告亦自承自新竹市○○區○○路413 巷
        13號之越南小吃店離開至第2 攤之牛埔路與長福街口之
        臭豆腐小吃店係由其騎車搭載吳聲龍等語（參本院卷第
        119 頁）。茲被告既與被害人吳聲龍、證人鍾正煌於下
        班後在第1 攤小吃店共飲10瓶啤酒後，尚能騎機車搭載
        吳聲龍至下1 攤臭豆腐小吃店續攤，且該機車又係被告
        平日使用，被害人吳聲龍應對該機車性能一無所悉，吳
        聲龍平日甚少騎車又無駕照，況當日又已飲酒，衡諸常
        情，當無由既已飲酒又無駕照且不熟悉他人機車性能之
        吳聲龍騎乘被告洪志欽之機車搭載被告洪志欽之理。再
        者，被告洪志欽自承平日住在華夏公司宿舍，與飲酒地
        點雖非屬同條路，但係分岔路（參本院卷第116 頁），
        證人阮櫻花亦證述華夏公司距飲酒地點走路約5 分鐘（
        參本院卷第56頁），而被害人吳聲龍住家亦在飲酒地點
        附近，走路約3 分鐘，此據證人阮櫻花證述在卷（參本
        院卷第56頁），倘被告真已酒醉無法騎車，大可將機車
        留在飲酒地點，其與吳聲龍均能步行分別返家，除非被
        告不願將機車留在飲酒地點，始會由其騎走機車，他人
        實無自找麻煩代騎之理。另參酌證人阮櫻花證述自飲酒
        地點返回華夏公司不會經過本件發生車禍地點（參本院
        卷第56頁），若吳聲龍真係受被告之託騎車欲載被告返
        回公司宿舍，豈會擅自騎到本件車禍地點？足證被告所
        辯其當時已酒醉而由吳聲龍騎車欲搭載其返回公司宿舍
        云云，顯不足採。
（三）綜上所述，本件車禍發生時應係由被告洪志欽騎乘牌號碼
      NIY-121 號重型機車搭載被害人吳聲龍行駛於道路上。按
      道路交通安全規則第93條第1 款規定：行車速度，依速限
      標誌或標線之規定；且同規則第114 條亦明文：汽車駕駛
      人飲用酒類其吐氣所含酒精濃度超過每公升0.25毫克者，
      不得駕車。本件被告自承為考領有機車駕駛執照之人，則
      其騎車自應注意上開道路交通安全法規之規定，而依當時
      天候陰、夜間有照明、柏油路面乾燥、無缺陷，視距良好
      等，並無不能注意之情事，在飲酒後呼氣中所含酒精濃度
      為每公升0.79毫克猶騎車搭載吳聲龍，於97 年8月25日晚
      上8 時20分許，行經新竹市○○路近東大路3 段交岔路口
      ，本應減速慢行，竟因酒後意識力、操控力不佳，超過限
      速50公里，以致失控，先撞擊人行道之路緣後倒地滑行再
      撞擊路邊號誌箱及電線桿，致後座之吳聲龍於機車撞擊人
      行道路緣後即掉落飛離，致受有頭胸部外傷合併骨折、全
      身多處擦挫傷之傷害送醫不治死亡，被告之駕駛行為顯有
      過失，且與被害人之死亡間，有相當因果關係。被告過失
      致死、酒醉駕車等犯行，至堪認定。本件事證明確，應依
      法論科。
二、核被告所為，係犯刑法第276 條第1 項過失致人於死罪、第
    185 條之3 不能安全駕駛動力交通工具罪。被告所犯上開2
    罪間，犯意各別，罪名有異，應予分論併罰。又被告車禍送
    醫後，經抽血檢測測得其血液所含酒精濃度值為158mg/dl，
    換算其呼氣所含酒精濃度為每公升0.79毫克，其酒醉駕車，
    致人死亡，爰依道路交通管理處罰條例第86條第1 項之規定
    ，就過失致死部分，加重其刑。被告洪志欽曾於93年間因違
    反毒品危害防制條例之施用第二級毒品案件，經臺灣彰化地
    方法院彰化簡易庭於93年6 月15日以93年度彰簡字第453 號
    判決判處有期徒刑3 月，於同年7 月8 日判決確定，並於同
    年11月22日縮刑期滿執行完畢，有臺灣高等法院被告前案紀
    錄表各1 份附卷可稽，其5 年內故意再犯有期徒刑以上之酒
    後不能安全駕駛之公共危險罪，為累犯，應依刑法第47條第
    1 項之規定加重其刑（過失致死罪部分則不構成累犯）。爰
    審酌被告酒後駕車對公眾交通安全造成相當程度危害，且因
    酒後不能安全駕駛致未能遵守道路交通安全規則肇致本件交
    通事故，造成被害人死亡之無法彌補傷害，且對於被害人之
    家屬遺有難以撫平之心理創傷，被告肇事後又推諉卸責謊稱
    被載，迄今僅賠償告訴人阮櫻花新臺幣5 萬元（參相卷第
    129 頁和解書），原不宜輕罰，始念被告因本件車禍亦受有
    左股骨幹及髁間開放性骨折併大腿皮膚缺損、左脛骨骨折、
    左髕骨骨折、右肩峰骨折之重大傷害，已受殘酷教訓，且被
    害人自甘冒險搭乘已酒醉之被告機車等一切情狀，分別量處
    如主文所示之刑，並定應執行刑如主文所示。又被告行為後
    ，原刑法第41條第2 項「前項規定於數罪併罰，其應執行之
    刑未逾6 個月者，亦適用之」之規定，業經依司法院大法官
    釋字第662 號解釋（民國98年6 月19日公布）：「中華民國
    94年2 月2 日修正公布之現行刑法第41條第2 項，關於數罪
    併罰，數宣告刑均得易科罰金，而定應執行之刑逾6 個月者
    ，排除適用同條第1 項得易科罰金之規定部分，與憲法第23
    條規定有違，並與本院釋字第366 號解釋意旨不符，應自本
    解釋公布之日起失其效力」意旨，修正為刑法第41條第8 項
    「第1 項至第4 項及第7 項之規定，於數罪併罰之數罪均得
    易科罰金或易服社會勞動，其應執行之刑逾6 月者，亦適用
    之」，並於99年1 月1 日生效施行，本件所定應執行之刑雖
    已逾6 月，惟依上開修正後之規定，仍得易科罰金，應併諭
    知易科罰金之折算標準，以示懲儆。
據上論斷，應依刑事訴訟法第299 條第1 項前段，道路交通管理
處罰條例第86條第1 項，刑法第185 條之3 、第276 條第1 項、
第47條第1 項、第51條第5款 、第41條第1 項前段、第8 項，刑
法施行法第1 條之1 ，判決如主文。
本案經檢察官趙佳儀到庭執行職務。
中    華    民    國   100    年    7     月    29    日
                    交通法庭    法  官  賴淑敏
以上正本證明與原本無異。
如不服本判決應於收受判決後10日內向本院提出上訴書狀，並應
敘述具體理由。其未敘述上訴理由者，應於上訴期間屆滿後20日
內向本院補提理由書(均須按他造當事人之人數附繕本)「切勿逕
送上級法院」。
中    華    民    國   100    年    7     月    29    日
                                書記官  劉亭筠
附錄：本案論罪科刑法條全文：
中華民國刑法第185條之3
服用毒品、麻醉藥品、酒類或其他相類之物，不能安全駕駛動力
交通工具而駕駛者，處 1 年以下有期徒刑、拘役或科或併科 15
萬元以下罰金。
中華民國刑法第276 條第1項（過失致死罪）
因過失致人於死者，處 2 年以下有期徒刑、拘役或 2 千元以下
罰金。